【裁判字號】    95,上訴,3530
【裁判日期】    951121
【裁判案由】    偽造文書
【裁判全文】
臺灣高等法院刑事判決                95年度上訴字第3530號
上  訴  人
即  被  告  乙○○○
選任辯護人  王福民律師
上列上訴人因偽造文書案件，不服台灣台北地方法院95年度訴字
第1021號，中華民國95年8月8日第一審判決（起訴案號：台灣台
北地方法院檢察署95年度偵字第10237號）提起上訴，本院判決
如下：
    主  文
原判決撤銷。
乙○○○連續行使偽造私文書，足生損害於公眾及他人，處有期
徒刑肆月，如易科罰金，以佰元折算壹日。緩刑年。
如附表一所示偽造之署押均沒收。
    事  實
一、乙○○○平日在台北市中正區○○○路129巷口一帶，禁止
    設攤之處所，擺設流動攤販販賣早點。為逃避警方舉發後繳
    納罰鍰，基於概括之犯意，自民國90年2月22日起至同年4月
    17日，於警員取締時，連續冒用其小學同學甲○○之名義，
    在警員所開如附表一所示之臺北市政府警察局舉發違反道路
    交通管理事件通知單（含通知聯、存查聯、迴覆聯及移送聯
    ，下稱舉發通知單）上收受通知聯者簽章欄內，以複寫之方
    式偽簽「甲○○」或「曹」等署押，用以表示甲○○本人收
    受該通知單之意。於偽造私文書後，行使交還警員，足生損
    害於甲○○及警察機關對違反道路交通管理事件之管理及舉
    發取締。嗣因甲○○收到舉發通知單催繳通知提出申訴後，
    為警追查而查獲。
二、案經台北市政府警察局中正第一分局報請台灣台北地方法院
    檢察署檢察官偵查起訴。
    理  由
一、上揭犯罪事實，業據被告乙○○○於原審及本院審理時坦承
    不諱（見原審卷第10頁、第11頁，本院95年10月16日及11月
    7日筆錄），核與證人即舉發之警員吳宗原、證人甲○○於
    偵查中證述之情節相符（見偵查卷第8頁、第34頁至第36頁
    ），並有如附表一所示舉發通知單移送聯共計15紙在卷可稽
    ，被告罪證明確，犯行洵堪認定，應予依法論科。
二、被告於員警取締舉發其違規擺攤時，冒稱為甲○○，在交通
    違規通知單上收受通知聯者簽章欄內偽簽「甲○○」或「曹
    」之姓名，係表示以甲○○名義領收通知聯之證明，屬於刑
    法第210條所稱之私文書，後行使交付警員，自足生損害於
    甲○○及警察機關對違反道路交通管理事件之管理及取締舉
    發。核被告所為，係犯刑法第216條、第210條之行使偽造私
    文書罪。被告於舉發通知單上偽造署押之行為係偽造私文書
    之階段行為，其偽造私文書之低度行為復為行使偽造私文書
    之高度行為所吸收，均不另論罪。被告犯罪行為後，94年2
    月2日修正公布，95年7月1日施行之刑法刪除第56條連續犯
    之規定，改為一罪一罰。被告先後多次行使偽造私文書之行
    為，如依舊法，為連續犯，以一罪論，並得加重其刑至二分
    之一，如依新法，應分論併罰，比較新、舊法結果，以舊法
    較為有利，依刑法第2條第1項前段，應適用行為時之舊法。
    被告多次犯行，時間接續，方法相同，且犯同一罪名之罪，
    顯係基於概括之犯意，反覆為之，依修正前之刑法第56條規
    定，論以連續犯，並加重其刑。
三、公訴意旨另以：被告乙○○○於90年2月22日起至90年4月17
    日止，以上開方式偽造私文書共收受16紙之台北市政府警察
    局舉發違反道路交通管理事件通知單，除上開已判決附表一
    之15次外，另有附表二之1次（見起訴書犯罪事實、證據名
    稱及待證事實一、6指被告於16張舉發通知單偽簽甲○○之
    署押）。因認被告涉有連續行使偽造私文書罪嫌。而查附表
    二之舉發違反道路交通管理事件通知單，被告係以其本人乙
    ○○○之名義簽收，並無偽造他人名義，此部分不構成犯罪
    ，起訴尚有誤解，因公訴人認係連續犯裁判上一罪關係，自
    無庸另為無罪之諭知。
四、原審對被告為有罪科刑之判決，固非無見。惟查公訴人所提
    出共16紙舉發違反道路交通管理事件通知單，起訴被告行使
    偽造私文書，原審僅判處附表一所示之15次犯行，另一次即
    附表二部分，未予裁判，自有未合，而無可維持。被告上訴
    意旨，認原判決量刑過重，就原審適法範圍裁量權之行使為
    爭執，雖不足採，惟原判決既有可議，自應由本院將原判決
    撤銷改判。爰審酌被告犯罪之動機、目的、手段，其所為對
    被害人甲○○、警察機關對違反道路交通管理事件之管理取
    締舉發等危害及犯後態度等一切情狀，乃量處與原審相同如
    主文第2項之刑。被告行為時之刑法第41條第1項前段規定：
    「犯最重本刑為5年以下有期徒刑以下之刑之罪，而受6個月
    以下有期徒刑或拘役之宣告，因身體、教育、職業、家庭之
    關係或其他正當事由，執行顯有困難者，得以1元以上3元以
    下折算1日，易科罰金。」又行為時之易科罰金折算標準，
    修正前罰金罰鍰提高標準條例第2條前段（現已刪除）規定
    ，就其原定數額提高為1百倍折算1日，則被告行為時之易科
    罰金折算標準，應以銀元3百元折算1日，經折算為新臺幣後
    ，應以新臺幣9百元折算為1日。惟95年7月1日修正公布施行
    之刑法第41條第1項前段則規定：「犯最重本刑為5年以下有
    期徒刑以下之刑之罪，而受6個月以下有期徒刑或拘役之宣
    告者，得以新臺幣1千元、2千元或3千元折算1日，易科罰金
    。」，比較修正前後之易科罰金折算標準，以修正前之規定
    ，較有利於被告，依刑法第2條第1項前段，應適用修正前行
    為時刑法第41條第1項前段規定，諭知其易科罰金之折算標
    準。另如附表一所示舉發通知單收受通知聯者簽章欄內偽造
    之署押，應依刑法第219條宣告沒收之。又念被告前無不良
    素行，未曾受有期徒刑以上刑之宣告，有本院被告前案紀錄
    表在卷可稽。其上訴本院後，已將上開舉發其道路交通違規
    之全部罰款繳清，有台北市政府警察局交通違規罰金罰鍰繳
    款單影本4件在卷可查，被害人甲○○亦表示不願追究，其
    經此教訓，當知所警惕，而無再犯之虞，本院因認其刑之宣
    告，以暫不執行為適當，乃同時宣示緩刑3年，以勵自新。
五、據上論斷，應依刑事訴訟法第369條第1項前段、第364條、
    第299條第1項前段，刑法第2條第1項前段、第56條（行為時
    法）、第216條、第210條、第41條第1項前段（行為時法）
    、第74條第1項第1款、第219條，罰金罰鍰提高標準條例第2
    條（行為時法），判決如主文。
本案經檢察官吳國南到庭執行職務。
中    華    民    國    95    年    11    月    21    日
                  臺灣高等法院刑事第十六庭
                              審判長法  官  葉騰瑞
                                    法  官  黃俊明
                                    法  官  趙功恆
以上正本證明與原本無異。
如不服本判決，應於收受送達後十日內向本院提出上訴書狀，其
未敘述上訴之理由者並得於提起上訴後十日內向本院補提理由書
（均須按他造當事人之人數附繕本）。
                                    書記官  孫佩琳
中    華    民    國    95    年    11    月    21    日
附錄本案論罪科刑法條全文：
刑法第210條
偽造、變造私文書，足以生損害於公眾或他人者，處5年以下有
期徒刑。
刑法第216條
行使第210條至第215條之文書者，依偽造、變造文書或登載不實
事項或使登載不實事項之規定處斷。
附表一：
┌─┬──────────────┬────┬─────┬───┐
│編│文件名稱                    │欄位    │偽造署押之│備  註│
│號│                            │        │內容及數量│      │
├─┼──────────────┼────┼─────┼───┤
│一│90年2月22日台北市政府警察局 │移送聯之│「曹」之署│偵卷第│
│  │北市警交大字第ABU568634號舉 │收受通知│ 押四枚   │14頁  │
│  │發違反道路交通管理事件通知單│聯者簽章│          │      │
│  │（含通知聯、存查聯、迴覆聯及│欄      │          │      │
│  │移送聯）                    │        │          │      │
├─┼──────────────┼────┼─────┼───┤
│二│90年2月23日台北市政府警察局 │移送聯之│「曹」之署│偵卷第│
│  │北市警交大字第ABU562264號舉 │收受通知│ 押四枚   │14頁  │
│  │發違反道路交通管理事件通知單│聯者簽章│          │      │
│  │（含通知聯、存查聯、迴覆聯及│欄      │          │      │
│  │移送聯）                    │        │          │      │
├─┼──────────────┼────┼─────┼───┤
│三│90年2月27日台北市政府警察局 │移送聯之│「曹」之署│偵卷第│
│  │北市警交大字第ABU569622號舉 │收受通知│ 押四枚   │16頁  │
│  │發違反道路交通管理事件通知單│聯者簽章│          │      │
│  │（含通知聯、存查聯、迴覆聯及│欄      │          │      │
│  │移送聯）                    │        │          │      │
├─┼──────────────┼────┼─────┼───┤
│四│90年3月1日台北市政府警察局北│移送聯之│「曹」之署│偵卷第│
│  │市警交大字第ABU569201號舉發 │收受通知│ 押四枚   │16頁  │
│  │違反道路交通管理事件通知單（│聯者簽章│          │      │
│  │含通知聯、存查聯、迴覆聯及移│欄      │          │      │
│  │送聯）                      │        │          │      │
├─┼──────────────┼────┼─────┼───┤
│五│90年3月2日台北市政府警察局北│移送聯之│「曹」之署│偵卷第│
│  │市警交大字第ABU562377號舉發 │收受通知│ 押四枚   │11頁  │
│  │違反道路交通管理事件通知單（│聯者簽章│          │      │
│  │含通知聯、存查聯、迴覆聯及移│欄      │          │      │
│  │送聯）                      │        │          │      │
├─┼──────────────┼────┼─────┼───┤
│六│90年3月5日台北市政府警察局北│移送聯之│「曹」之署│偵卷第│
│  │市警交大字第ABW350506號舉發 │收受通知│ 押四枚   │11頁  │
│  │違反道路交通管理事件通知單（│聯者簽章│          │      │
│  │含通知聯、存查聯、迴覆聯及移│欄      │          │      │
│  │送聯）                      │        │          │      │
├─┼──────────────┼────┼─────┼───┤
│七│90年3月7日台北市政府警察局北│移送聯之│「曹」之署│偵卷第│
│  │市警交大字第ABU561666號舉發 │收受通知│ 押四枚   │12頁  │
│  │違反道路交通管理事件通知單（│聯者簽章│          │      │
│  │含通知聯、存查聯、迴覆聯及移│欄      │          │      │
│  │送聯）                      │        │          │      │
├─┼──────────────┼────┼─────┼───┤
│八│90年3月16日台北市政府警察局 │移送聯之│「曹」之署│偵卷第│
│  │北市警交大字第ABW350374號舉 │收受通知│ 押四枚   │17頁  │
│  │發違反道路交通管理事件通知單│聯者簽章│          │      │
│  │（含通知聯、存查聯、迴覆聯及│欄      │          │      │
│  │移送聯）                    │        │          │      │
├─┼──────────────┼────┼─────┼───┤
│九│90年3月19日台北市政府警察局 │移送聯之│「曹」之署│偵卷第│
│  │北市警交大字第ABW353217號舉 │收受通知│ 押四枚   │17頁  │
│  │發違反道路交通管理事件通知單│聯者簽章│          │      │
│  │（含通知聯、存查聯、迴覆聯及│欄      │          │      │
│  │移送聯）                    │        │          │      │
├─┼──────────────┼────┼─────┼───┤
│十│90年3月26日台北市政府警察局 │移送聯之│「曹」之署│偵卷第│
│  │北市警交大字第ABU572400號舉 │收受通知│ 押四枚   │18頁  │
│  │發違反道路交通管理事件通知單│聯者簽章│          │      │
│  │（含通知聯、存查聯、迴覆聯及│欄      │          │      │
│  │移送聯）                    │        │          │      │
├─┼──────────────┼────┼─────┼───┤
│十│90年4月9日台北市政府警察局北│移送聯之│「曹」之署│偵卷第│
│一│市警交大字第ABW351352號舉發 │收受通知│ 押四枚   │18頁  │
│  │違反道路交通管理事件通知單（│聯者簽章│          │      │
│  │含通知聯、存查聯、迴覆聯及移│欄      │          │      │
│  │送聯）                      │        │          │      │
├─┼──────────────┼────┼─────┼───┤
│十│90年4月10日台北市政府警察局 │移送聯之│「甲○○」│偵卷第│
│二│北市警交大字第ABW351254號舉 │收受通知│之署押四枚│13頁  │
│  │發違反道路交通管理事件通知單│聯者簽章│          │      │
│  │（含通知聯、存查聯、迴覆聯及│欄      │          │      │
│  │移送聯）                    │        │          │      │
├─┼──────────────┼────┼─────┼───┤
│十│90年4月11日台北市政府警察局 │移送聯之│「甲○○」│偵卷第│
│三│北市警交大字第ABW350992號舉 │收受通知│之署押四枚│13頁  │
│  │發違反道路交通管理事件通知單│聯者簽章│          │      │
│  │（含通知聯、存查聯、迴覆聯及│欄      │          │      │
│  │移送聯）                    │        │          │      │
├─┼──────────────┼────┼─────┼───┤
│十│90年4月13日台北市政府警察局 │移送聯之│「曹」之署│偵卷第│
│四│北市警交大字第ABU568448號舉 │收受通知│ 押四枚   │15頁  │
│  │發違反道路交通管理事件通知單│聯者簽章│          │      │
│  │（含通知聯、存查聯、迴覆聯及│欄      │          │      │
│  │移送聯）                    │        │          │      │
├─┼──────────────┼────┼─────┼───┤
│十│90年4月17日台北市政府警察局 │移送聯之│「曹」之署│偵卷第│
│五│北市警交大字第ABW351188號舉 │收受通知│ 押四枚   │15頁  │
│  │發違反道路交通管理事件通知單│聯者簽章│          │      │
│  │（含通知聯、存查聯、迴覆聯及│欄      │          │      │
│  │移送聯）                    │        │          │      │
└─┴──────────────┴────┴─────┴───┘
附表二：
┌─┬──────────────┬────┬─────┬───┐
│編│文件名稱                    │欄位    │署押內容  │備  註│
│號│                            │        │          │      │
├─┼──────────────┼────┼─────┼───┤
│  │90年3月7日台北市政府警察局北│收受通知│被告黃曹依│偵查卷│
│  │市警交大字第ABW350056號舉發 │聯者簽章│嬌以本人名│第12頁│
│  │違反道路交通管理事件通知單（│欄      │義簽收    │      │
│  │含通知聯、存查聯、迴覆聯及移│        │          │      │
│  │送聯）                      │        │          │      │
└─┴──────────────┴────┴─────┴───┘


司法院資訊處製作；財團法人民間司法改革基金會備份。
